【裁判字號】    98,上更(一),181
【裁判日期】    990203
【裁判案由】    違反槍砲彈藥刀械管制條例
【裁判全文】
臺灣高等法院高雄分院刑事判決     98年度上更(一)字第181號
上  訴  人
即  被  告  乙○○
選任辯護人  謝國允律師
上列上訴人因違反槍砲彈藥刀械管制條例案件，不服臺灣高雄地
方法院95年度訴字第2972號中華民國96年4 月30日第一審判決（
起訴案號：臺灣高雄地方法院檢察署95年度偵字第10880 號），
提起上訴，判決後，經最高法院發回更審，本院判決如下：
     主  文
原判決撤銷。
乙○○未經許可，持有可發射子彈具有殺傷力之改造手槍，累犯
，處有期徒刑壹年陸月，併科罰金新臺幣壹拾萬元，罰金如易服
勞役，以新臺幣貳仟元折算壹日。減為有期徒刑玖月，併科罰金
新臺幣伍萬元，罰金如易服勞役，以新臺幣貳仟元折算壹日。扣
案仿BERETTA 廠92FS半自動手槍製造之改造手槍壹支（槍枝管制
編號：0000000000號）沒收。
     事  實
一、乙○○前因違反麻醉藥品管理條例等案件，先後經本院及臺
    灣高雄地方法院，以85年度上訴字第1838號及86年度易字第
    8825號，分別判處有期徒刑3 年10月、3 月確定，嗣經定應
    執行刑為有期徒刑4 年確定，於民國（下同）88年10月15日
    假釋出監交付保護管束，於90年3 月30日保護管束期滿，視
    為執行完畢。乙○○於92年間某日，在高雄市六合夜市「宇
    泰模型手槍玩具店」，以新臺幣（下同）1 萬5,000 元至2
    萬元之價格，購得仿BERETTA 廠92FS半自動手槍製造之玩具
    手槍1 支，於購入後約2 、3 個月之某日，將該玩具手槍借
    予真實姓名、年籍不詳，綽號「阿全」之成年友人，未料「
    阿全」未經乙○○同意，在不詳地點，擅自車除槍管內阻鐵
    ，將該玩具手槍改造為可發射子彈，具殺傷力之槍枝（槍枝
    管制編號：0000000000號），並於數日後交還予乙○○。乙
    ○○發現後，明知未經許可，不得持有具殺傷力之改造槍枝
    ，竟仍基於持有之犯意，持有該改造手槍。嗣警方於95年4
    月11日11時許，因查緝毒品案件持搜索票搜索乙○○位於高
    雄市○○區○○路3 號2 樓住處，經乙○○主動交出2 把未
    具殺傷力之瓦斯槍後，翌日（12日）承辦員警復徵得乙○○
    同意欲再次搜索其前開住處，而於承辦員警甲○○等人甫帶
    同乙○○至其上揭住處時，乙○○於員警未發覺，即尚無確
    切證據並有合理懷疑之情形下，即主動向員警表示，其住處
    地下室尚有2 把槍枝，並於該日14時30分許，帶同員警至其
    前開住處地下室起出前揭具殺傷力之仿BERETTA 廠92FS半自
    動手槍製造之改造手槍1 支而報繳之，因而查悉上情，乙○
    ○並因之接受裁判。
二、案經高雄市政府警察局三民第一分局報請臺灣高雄地方法院
    檢察署檢察官偵查起訴。
     理  由
壹、證據能力方面：
    按傳聞法則之重要理論依據，在於傳聞證據未經當事人之反
    對詰問予以核實，乃予排斥，惟若當事人已放棄對原供述人
    之反對詰問權，於法院審判時表明同意該等傳聞證據可作為
    證據，基於證據資料愈豐富，愈有助於真實發現之理念，並
    貫徹刑事訴訟法修法加重當事人進行主義之精神，確認當事
    人對於證據能力有處分權之制度，傳聞證據經當事人同意作
    為證據，法院認為適當者，亦得為證據。本件檢察官、上訴
    人即被告（下稱被告）乙○○及其辯護人，於本院準備程序
    時已表示對於全案卷證所存證據均同意有證據能力（見更(一)
    審卷第41至42頁），本院復斟酌該等證據並非非法取得，亦
    無證明力明顯過低之情形，以之作為證據，應屬適當，是依
    刑事訴訟法第159 條之5 第1 項規定，應認該等證據均得採
    為證據。
貳、實體方面：
一、訊據被告乙○○對於上開犯罪事實，坦承不諱（見本院卷第
    65頁），並有改造手槍1 把扣案可資佐證。又前開扣案槍枝
    ，經警送請內政部警政署刑事警察局（下稱刑事警察局）鑑
    定結果，認送鑑手槍（槍枝管制編號：0000000000號）係仿
    BERETTA 廠92FS半自動手槍製造之槍枝，車除槍管內阻鐵而
    成之改造手槍，機械性能良好，可擊發適用之子彈，具殺傷
    力，有該局95年5 月17日刑鑑字第0950056870號槍彈鑑定書
    1 份附卷可稽（見偵卷第110 頁）；復經原審依檢察官所請
    ，函詢刑事警察局憑以鑑認扣案槍枝具殺傷力之理由，經該
    局函覆：改造槍枝殺傷力之鑑定，係先以「性能檢驗法」為
    之，即實際操作檢測送鑑槍枝之機械結構與功能是否完整良
    好，如其結構完整且擊發功能良好正常，則認該槍枝可擊發
    適用子彈使用，鑑定過程中，如認機械結構與功能有疑義，
    則改以「動能試射法」鑑定等語，有該局95年11月27日刑鑑
    字第0950162181號函在卷足參（見原審卷第48頁）；嗣原審
    再依被告所請，將扣案槍枝送請刑事警察局以動能試射法再
    予鑑定殺傷力之有無，經鑑定結果認為：該槍經裝填適用子
    彈（彈頭直徑約8mm 、重約4.4 公克）實際試射，測得彈頭
    速度每秒118 公尺，換算動能30.6 3焦耳，單位面積動能每
    平方公分60.94 焦耳，依日本科學警察之研究，彈丸單位面
    積動能達每平方公分20焦耳，即足以穿入人體皮肉層，有卷
    附該局96年1 月31日刑鑑字第0960014327號函可按（見原審
    卷第91頁）；嗣本院上訴審再以：該槍管是否為鋁合金材質
    ，如是鋁合金材質能否承受擊發子彈時之高速、高熱及衝力
    、會否在擊發時膛炸，而所謂可擊發具有殺傷力之子彈，該
    「子彈」是否不必為「制式子彈」，任何自行製作足以被擊
    發之彈丸均屬之等問題，函詢刑事警察局，據該局函覆稱：
    所詢送鑑之92貝瑞塔手槍之槍管係屬金屬材質，至於是否為
    鋁合金材質，並未鑑驗，另該槍枝於先前送驗時，業以「動
    能測試法」進行實際試射，其發射彈頭單位面積動能為60.9
    4 焦耳／平方公分，並未發生膛炸，而槍枝具有殺傷力係指
    「足堪擊發具有殺傷力之子彈」，其中所稱「子彈」係指適
    用且具殺傷力之子彈，自不以制式子彈為必要等語明確，有
    該局96年7 月25日刑鑑字第0960106520號函在卷可考（見上
    訴審卷第48頁）。是本件扣案之前開槍枝具有殺傷力，已甚
    明灼。罪證明確，被告犯行足堪認定，自應依法予以論科。
二、查被告行為後，刑法部分條文業於94年2 月2 日修正公布，
    並自95年7 月1 日起施行。按行為後法律有變更者，適用行
    為時之法律，但行為後之法律有利於行為人者，適用最有利
    於行為人之法律，現行刑法第2 條第1 項定有明文，該條文
    係規範行為後法律變更所生新舊法律比較適用之準據法，是
    刑法第2 條第1 項本身雖經修正，但無比較新舊法適用之問
    題，應一律適用裁判時之現行刑法第2 條第1 項之規定，為
    「從舊從輕」之比較。又新舊刑法關於刑之規定，雖同採從
    輕主義，惟比較時仍應就罪刑有關之共犯、未遂犯、想像競
    合犯、牽連犯、連續犯、結合犯，以及累犯加重、自首減輕
    暨其他法定加減原因（如身分加減）與加減比例等一切情形
    ，綜其全部之結果，而為比較，再適用有利於行為人之法律
    處斷，而不得一部割裂分別適用不同之新舊法（最高法院24
    年上字第4634號判例意旨、95年第8 次刑事庭會議決議參照
    ）。準此：
  (一)罰金刑部分：
    刑法第33條第5 款關於罰金刑之規定亦修正公布，修正前刑
    法第33條第5 款規定：「罰金：一元（銀元）以上」，並依
    現行法規所定貨幣單位折算新臺幣條例規定，以銀元1 元折
    算新臺幣3 元，修正後刑法第33條第5 款則規定：「罰金：
    新臺幣一千元以上，以百元計算之」，惟修正後刑法第33條
    第5 款所定罰金刑最低數額，較之修正前提高，自以修正前
    刑法第33條第5 款規定有利於被告。
  (二)累犯部分：
    修正前刑法第47條規定：「受有期徒刑之執行完畢，或受無
    期徒刑或有期徒刑一部之執行而赦免後，五年以內再犯有期
    徒刑以上之罪者，為累犯，加重本刑至二分之一。」修正後
    之刑法第47條則將該規定，移列至同條第1 項，並修正為：
    「受徒刑之執行完畢，或一部之執行而赦免後，五年以內故
    意再犯有期徒刑以上之罪者，為累犯，加重本刑至二分之一
    。」是以，如行為人受有期徒刑之執行完畢，於5 年內故意
    再犯有期徒刑以上之罪，無論依修正前刑法第47 條 或修正
    後第47條第1 項之規定均構成累犯，即無有利或不利之情形
    ，於刑法修正施行後法院為裁判時，自無庸為新、舊法之比
    較（最高法院97年4 月22日97年度第2 次刑事庭會議決議參
    照）。被告前所犯違反麻醉藥品管理條例案件，暨本件所犯
    ，既均係故意犯罪，揆諸前揭說明，無論依修正前刑法第47
    條或修正後第47條第1 項之規定均構成累犯，即無有利或不
    利之情形，自無庸為新、舊法之比較。
  (三)綜合上述各條文修正前、後之比較，以被告行為時即95年7
    月1 日修正施行前之刑法，較有利於被告，自應依現行刑法
    第2 條第1 項前段規定，適用修正前刑法之相關規定予以論
    處。
三、按未經許可持有槍砲、彈藥、刀械等罪，其持有之繼續，為
    行為之繼續，並非狀態之繼續，故一經持有，其犯罪即告成
    立，但其完結，須繼續至持有行為終了時為止，其間法律縱
    有變更，因其行為繼續實施至新法施行以後，即應適用新法
    ，尚無行為後法律變更之可言（最高法院88年度臺上字第29
    68號判決意旨參照）。查前開扣案槍枝，係被告綽號「阿全
    」之友人，於被告於92年間某日，購入後約2 、3 個月之某
    日，向被告借得該槍枝後，於未告知被告之情形下，擅自車
    除槍管內阻鐵，而將該玩具手槍改造為可發射子彈，具殺傷
    力之槍枝，而於數日後交還予被告後，始為被告發現，並進
    而持有至95年4 月12日為警查獲時，業經認明如上，期間槍
    砲彈藥刀械管制條例雖業於94年1 月26日修正公布，惟參照
    上開最高法院判決意旨所示，並不生行為後法律變更應比較
    新舊法之問題，應逕行適用94年1 月26日修正公布之槍砲彈
    藥管制條例之規定（至被告行為後，槍砲彈藥刀械管制條例
    之部分條文雖曾於97年11月26日、98年5 月27日再經修正公
    布，然與本案之論罪科刑並無關聯，自無比較新舊法之問題
    ）。是核被告所為，係犯94年1 月26日修正公布之槍砲管制
    條例第8 條第4 項之未經許可，持有可發射子彈具有殺傷力
    之改造手槍罪。被告前因違反麻醉藥品管理條例等案件，先
    後經本院及臺灣高雄地方法院，以85年度上訴字第1838號及
    86年度易字第8825號，分別判處有期徒刑3 年10月、3 月確
    定，嗣經定應執行刑為有期徒刑4 年確定，於88年10月15日
    假釋出監交付保護管束，於90年3 月30日保護管束期滿，視
    為執行完畢之情，有卷附臺灣高等法院被告前案紀錄表可稽
    ，其於前開有期徒刑執行完畢後，5 年內再故意犯本件有期
    徒刑以上之罪，為累犯，應依修正前刑法第47條之規定，加
    重其刑。次按，「犯本條例之罪自首，並報繳其持有之全部
    槍砲、彈藥、刀械者，減輕或免除其刑。」槍砲彈藥刀械管
    制條例第18條第1 項明文規定，此為有關「自首」之特別規
    定，不論依諸修正前、後之刑法第62條後段之規定，均應優
    先於刑法有關自首之規定予以適用。查警方於95年4 月11日
    因查緝被告涉犯毒品案件，前往被告住處搜索，經被告主動
    提出2 支未具殺傷力之瓦斯槍後，翌日（12日）承辦員警復
    徵得被告同意搜索其前開住處，而於證人即承辦員警甲○○
    等人帶同被告甫至其住處門口時，被告即主動向證人甲○○
    等人表示，其住處地下室尚有2 把槍枝，並於該日14時30分
    許，帶同員警至其前開住處地下室起出前揭具殺傷力之仿BE
    RETTA 廠92FS半自動手槍製造之改造手槍1 支；又95年4 月
    12日雖係證人甲○○等人因覺有異，乃主動徵詢被告是否同
    意警方再至其住處搜索，然斯時欲再度至被告家中搜索時，
    實則警方並無確切之證據，足以合理懷疑被告除於前1 日（
    即95年4 月11日）交出之2 把瓦斯槍外，尚持有其他槍枝等
    情，業經證人甲○○分別於本院上訴審及更(一)審證述綦詳（
    見上訴審卷第72至76頁、更(一)審卷第57至58頁），是堪認被
    告主動供出持有前開槍枝之舉，係屬自首；又本件扣案之槍
    枝既係被告主動向警方供出後，並帶同警方至其住處起出而
    交予警方，則被告此部分所為，亦堪認符合槍砲彈藥刀械管
    制條例第18條第1 項所規定之「報繳」（最高法院82年度臺
    上字第5384號、92年度臺上字第422 號判決意旨參照），職
    是，被告所為屬符合槍砲彈藥刀械管制條例第18條第1 項前
    段規定自首之特別規定要件，殆無疑義，爰依該條項之規定
    減輕其刑，並與前開加重部分，依法先加重後減輕之。
四、原審認被告罪證明確，因而予以論罪科刑，固非無見，然查
    ：(一)本件被告於原審雖坦承持有前開槍枝之客觀事實，惟否
    認該槍枝具有殺傷力（見原審卷第25頁、第67頁），則被告
    於原審並未坦承犯行，殆可認定。乃原判決竟謂被告自白犯
    行（見原判決理由欄二所示），容有事實認定與卷證不符之
    違誤。(二)95年4 月12日係警方於徵得被告同意後，再由被告
    帶同警方至其前開住處搜索，並起出前開槍枝，前已述及，
    原判決認係警方於95年4 月11日11時許，持搜索票搜索被告
    前揭住處，而查扣前開槍枝，顯亦有誤。(三)被告係於警方尚
    未發覺其非法持有前開槍枝前，向警方自首犯罪，並報繳槍
    枝，前亦述及，原判決未依槍砲彈藥刀械管制條例第18條第
    1 項前段自首之規定減輕其刑，並進而依中華民國九十六年
    罪犯減刑條例第6 條、第2 條第1 項之規定，減其宣告刑，
    亦有未合。被告上訴意旨初始否認犯罪，雖無理由，惟其辯
    稱其係向警方自首，據之指摘原判決未依自首之例減輕其刑
    為不當，非無理由，自應由本院將原判決撤銷改判。爰審酌
    被告任意持有具殺傷力之改造手槍，對社會治安有潛在之危
    險性，惟念其犯後坦承犯行，堪認已有悔意，且被告並未持
    該槍枝犯罪等一切情狀，量處有期徒刑1 年6 月，併科罰金
    新臺幣（下同）10萬元。又被告犯罪時間係在96年4 月24日
    以前，其犯前開之罪後於95年4 月12日自首，前已述及，則
    被告所為自符合中華民國九十六年罪犯減刑條例第6 條之規
    定，應依同條例第2 條第1 項第3 款之規定，減其宣告刑之
    2 分之1 （即減為有期徒刑9 月，併科罰金5 萬元）。另按
    ，有關於易服勞役之規定，依修正前刑法第42條第2 項前段
    、修正前罰金罰鍰提高標準條例第2 條規定，罰金易服勞役
    ，以銀元100 元以上300 元以下（即新臺幣300 元以上900
    元以下）折算1 日，修正後刑法第42條第3項 前段則改為以
    新臺幣1,000 元、2,000 元或3,000 元折算1 日，比較新舊
    法，以修正後之規定較有利於被告，爰依修正後刑法第42條
    第3 項前段規定，並斟酌被告之犯罪情節及其職業為工，經
    濟狀況小康（此見警卷所載被告資料即明，見警卷第5 頁）
    等情狀，認以2,000 元折算1 日為適當，爰就被告所受宣告
    之罰刑金及減刑後之罰金刑，均併諭知以2,000 元折算1 日
    之易服勞役折算標準。扣案仿BERETTA 廠92FS半自動手槍製
    造之改造手槍1 支（槍枝管制編號：0000000000號），屬違
    禁物，爰依修正前刑法38條第1 項第1 款之規定，併予宣告
    沒收。
據上論結，應依刑事訴訟法第369 條第1 項前段、第364 條、第
299 條第1 項前段，槍砲彈藥刀械管制條例第8 條第4 項（94年
1 月26日修正公布）、第18條第1 項前段，刑法第11條前段、第
2 條第1 項、第42條第3 項，修正前刑法第47條、第38條第1 項
第1 款，判決如主文。
本案經檢察官呂建昌到庭執行職務。
中    華    民    國    99    年    2     月    3     日
                  刑事第一庭    審判長法  官 翁慶珍
                                      法  官 黃仁松
                                      法  官 徐美麗
以上正本證明與原本無異。
如不服本判決應於收受本判決後10日內向本院提出上訴書狀，其
未敘述上訴理由者，並得於提起上訴後10日內向本院補提理由書
狀（均須按他造當事人之人數附繕本）「切勿逕送上級法院」。
中    華    民    國    99    年    2     月    3     日
                                      書記官 賴梅琴
附錄本判決論罪科刑法條：
《94年1 月26日修正公布之槍砲彈藥刀械管制條例第8 條第4 項
》
未經許可，持有、寄藏或意圖販賣而陳列第1 項所列槍枝者，處
3 年以上10年以下有期徒刑，併科新臺幣700 萬元以下罰金。

司法院資訊處製作；財團法人民間司法改革基金會備份。
